行　政　法　院　判　決　　　　　　　　　　　　　八十八年度判字第一八八三號
　　原　　　告　歐式亭企業有限公司
　　代　表　人　甲○○
　　被　　　告　臺北市稅捐稽徵處
右當事人間因營業稅事件，原告不服財政部中華民國八十七年六月一日台財訴字第八
七二二三一八四六號再訴願決定，提起行政訴訟。本院判決如左︰
　　主  文
再訴願決定、訴願決定及原處分關於罰鍰金額超過新台幣一八五、○○○元部分均撤
銷。
原告其餘之訴駁回。
　　事  實
緣原告民國八十五年三月開立ＢＵ00000000號統一發票乙紙，銷售額計新台
幣（以下同）一、八五○、○○○元，稅額九二、五○○元，漏未於次期開始十五日
內合併申報並繳納應納之營業稅額，案經被告所屬北投分處查獲，依法審理核定原告
短漏報銷售額，應補徵營業稅九二、五○○元（原告已於八十五年九月二十三日繳納
），並按所漏稅額處三倍罰鍰計二七七、五○○元（計至百元止），原告不服罰鍰處
分申請復查，未獲變更，乃提起訴願、再訴願，遞遭駁回，遂向本院提起行政訴訟，
茲摘兩造訴辯意旨於次：
原告起訴意旨略謂︰一、查原告於八十五年三月份所使用之整本統一發票，因自首頁
開始作廢，以至於五月份申報時，後頁ＢＵ00000000之統一發票視為空白聯
申報，而原告所申報三、四月份發票時，尚保留得扣抵營業稅之金額為七一、九八○
元，與被告所稱九二、五○○元所漏稅額僅須繳二○、五二○元之營業稅，此項疏失
出於一時絕非故意，應按事實所須繳納二○、五二○元之稅額科處罰鍰。二、本件依
照鈞院八十七年度判字第四七六號判令，漏報營業稅在裁罰核定前已補報繳稅款者，
應准予減輕按二倍處罰，原處分機關台北市稅捐稽徵處北投分處八十五年九月九日北
市稽北投創字第九○五○六八號調查函，原告已於八十五年九月二十三日繳納補行申
報。綜上所陳，本案原處分及訴願、再訴願均未查明，顯有違誤，自難令人甘服，敬
祈鈞院詳予審核，賜依法判決，將再訴願決定，訴願決定及原處分均撤銷等語。
被告答辯意旨略謂︰一、按營業稅法第三十五條第一項規定：「營業人除本法另有規
定外，不論有無銷售額，應以每二月為一期，於次期開始十五日內，填具規定格式之
申報書，檢附退抵稅款及其他有關文件，向主管稽徵機關申報銷售額、應納或溢付營
業稅額。其有應納營業稅額者，應先向公庫繳納後，檢同繳納收據一併申報。」、同
法第五十一條第三款規定：「納稅義務人，有左列情形之一者，除追繳稅款外，按所
漏稅額處一倍至十倍罰鍰，並得停止其營業．．．三、短報或漏報銷售額者。」、同
法施行細則第五十二條第二項第一款規定：「本法第五十一條各款之漏稅額，依左列
規定認定之：一、第一款至第四款，以核定之銷售額，第六款以核定之給付額，依規
定稅率計算之稅額為漏稅額。」又財政部八十五年二月七日台財稅第八五一八九四二
五一號函釋以：「營業人虛報進項稅額，如經查明該虛報之稅額自違章行為發生日起
至查獲日（調查基準日）止，實際僅虛增累積留抵稅額而尚未辦理扣抵或退稅，不發
生逃漏稅款者，免按營業稅法第五十一條第五款規定處罰．．．。」二、卷查原告之
違章事實，有財政部財稅資料中心八十五年八月十五日列印產出之八十五年三月至四
月份營業人進銷項憑證交查異常查核清單、本處北投分處八十五年九月九日北市稽北
投創字第九○五○六八號調查函、原告八十五年三月至四月份營業稅申報書等影本及
原告書立之聲明書等附卷可稽，且為原告所不否認，是違章事證明確，洵堪認定。雖
原告辯稱漏報並非故意，惟本件原告八十五年三月份僅開立ＢＵ00000000號
ＢＵ00000000號及ＢＵ00000000號三張發票，銷售額分別為七○、
○○○元、一、八五○、○○○元及一六○、八三三元，於當期申報銷售額及營業稅
額時，即漏未申報系爭發票之銷售額，且金額高達一、八五○、○○○元，原告竟疏
未發覺，縱非故意，亦難謂無重大過失。且行為時稅務違章案件裁罰金額或倍數參考
表就銷貨時已依法開立發票，於申報當期銷售額時有短報或漏報銷售額之情形，規定
按所漏稅額處三倍罰鍰，是本處所為補稅裁罰之處分，尚屬行政裁量權合法行使之範
圍，揆諸前揭規定，尚非無據。惟查前開稅務違章案件裁罰金額或倍數參考表有關營
業稅法第五十一條第三款短款或漏報銷售額部分，業經財政部八十六年八月十六日台
財稅第八六一九一二二八○號函修正，增列但書規定：「但於裁罰處分核定前已補報
補繳稅款及以書面承認違章事實者，處二倍罰鍰。」又查本案原告係於本處北投分處
裁罰處分核定（八十五年九月三十日）前補繳稅款並以書面承認違章事實。是本件按
原告所漏稅額處三倍罰鍰部分，應可准予改按所漏稅額處二倍罰鍰，即罰鍰金額超過
一八五、○○○元部分，應予撤銷。三、至原告主張其八十五年三月至四月尚有留抵
稅額七一、九八○元，應以該留抵稅額與短報稅額兩者差額二○、五二○元以認定其
所漏稅額乙節，查依上揭財政部函釋意旨係指「虛報進項稅額」者而言，與原告短漏
報銷售額致逃漏營業稅之案情不同，尚無法援引適用，併予陳明等語。
　　理  由
按「營業人除本法另有規定外，不論有無銷售額，應以每二個月為一期，於次期開始
十五日內，填具規定格式之申報書，檢附退抵稅款及其他有關文件，向主管稽徵機關
申報銷售額、應納或溢付營業稅額。其有應納營業稅額者，應先向公庫繳納後，檢同
繳納收據一併申報。」及「納稅義務人，有左列情形之一者，除追繳稅款外，按所漏
稅額處一倍至十倍罰鍰，並得停止其營業：一、．．．三、短報或漏報銷售額者。」
分別為營業稅法第三十五條第一項及第五十一條第三款所明定。次按「本法第五十一
條各款之漏稅額，依左列規定認定之：一、第一款至第四款，以核定之銷售額，第六
款以核定之給付額，依規定稅率計算之稅額為漏稅額。」為營業稅法施行細則第五十
二條第二項第一款所規定。又「營業人虛報進項稅額，如經查明該虛報之稅額自違章
行為發生日起至查獲日（調查基準日）止，實際僅虛增累積留抵稅額而尚未辦理扣抵
或退稅，不發生逃漏稅款者，免按營業稅法第五十一條第五款規定處罰．．．。」為
財政部八十五年二月七日台財稅第八五一八九四二五一號函釋示在案。本件原告八十
五年三月開立ＢＵ00000000號統一發票乙紙，銷售額計一、八五○、○○○
元，稅額九二、五○○元，漏未於次期開始十五日內合併申報並繳納應納之營業稅額
，案經被告所屬北投分處查獲，依法審理核定原告短漏報銷售額，應補徵營業稅九二
、五○○元（原告已於八十五年九月二十三日繳納），並按所漏稅額處三倍罰鍰計二
七七、五○○元（計至百元止），原告不服罰鍰處分，主張其漏報主要原因係三月份
發票第一張作廢蓋住第二張發票，以致五月份申報時，時間隔久，承辦人一時未察，
而未填報，其申報三、四月份尚有扣抵金額達七一、九八○元，絕不可能為九二、五
○○元稅額而漏報，一時疏忽非故意，謹請補報後免予處罰等語，申報復查，被告復
查決定以，本件原告違章事實，有財政部財稅資料中心八十五年八月十五日列印產出
之八十五年三至四月份營業人進銷項憑證交查異常查核清單、被告所屬北投分處八十
五年九月九日北市稽北投創字第九○五○六八號調查函、原告八十五年三月至四月份
營業稅申報書及原告所書立之聲明書附卷可稽，違章事證明確，且為原告所不否認，
至申稱其八十五年三月四月尚有留抵稅額，並無逃漏稅之意乙節，依首開財政部八十
五年二月七日台財稅第八五一八九四二五一號函釋意旨係指「虛報進項稅額」者而言
，與原告短漏報銷售額致逃漏營業稅之情形不同，無法援引適用等由，而駁回其復查
之申請。卷查原告之違章事實，有財政部財稅資料中心八十五年八月十五日列印產出
之八十五年三至四月分營業人進銷項憑證交查異常查核清單、被告所屬北投分處八十
五年九月九日北市稽北投創字第九○五○六八號調查函、原告八十五年三月至四月份
營業稅申報書等影本及原告書立之聲明書等附卷可稽，且為原告所不否認，是違章事
證明確，洵堪認定。雖原告辯稱漏報並非故意，惟本件原告八十五年三月份僅開立Ｂ
Ｕ00000000號、ＢＵ00000000號及ＢＵ00000000號三張發
票，銷售額分別為七○、○○○元、一、八五○、○○○元及一六○、八三三元，於
當期申報銷售額及營業稅額時，即漏未申報系爭發票之銷售額，且金額高達一、八五
○、○○○元，原告竟疏未發覺，縱非故意，亦難謂無重大過失。且行為時稅務違章
案件裁罰金額或倍數參考表就銷貨時已依法開立發票，於申報當期銷售額時有短報或
漏報銷售額之情形，規定按所漏稅額處三倍罰鍰，是被告所為補稅裁罰之處分，尚屬
行政裁量權合法行使之範圍，揆諸前揭規定，尚非無據。惟查前開稅務違章案件裁罰
金額或倍數參考表有關營業稅法第五十一條第三款短報或漏報銷售額部分，業經財政
部八十六年八月十六日台財稅第八六一九一二二八○號函修正，增列但書規定：「但
於裁罰處分核定前已補報補繳稅款及以書面承認違章事實者，處二倍罰鍰。」該項但
書規定既屬有利於納稅義務人，本件復屬尚未核課確定之案件，依稅捐稽徵法第一條
之一規定，本件自應有其適用。又查本案原告係於被告所屬北投分處裁罰處分核定（
八十五年九月三十日）前補繳稅款並以書面承認違章事實。是本件按原告所漏稅額處
三倍罰鍰部分，應准予改按所漏稅額處二倍罰鍰，即罰鍰金額超過一八五、○○○元
部分，應予撤銷。至原告主張其八十五年三月至四月尚有留抵稅額七一、九八○元，
應以該留抵稅額與短報稅額兩者差額二○、五二○元以認定其所漏稅額乙節，查依首
開財政部函釋意旨係指「虛報進項稅額」者而言，與原告短漏報銷售額致逃漏營業稅
之案情不同，尚無法援引適用，併予明。
據上論結，本件原告之訴為部分有理由，部分無理由，爰依行政訴訟法第二十六條，
判決如主文。
中    華    民    國     八十八      年      五      月      十三       日
                    行 政 法 院 第 二 庭
                                審 判 長 評  事      陳  石  獅
                                         評  事      徐  樹  海
                                         評  事      彭  鳳  至
                                         評  事      黃  合  文
                                         評  事      林  茂  權
右  正  本  證  明  與  原  本  無  異
                                         法院書記官  王  福  瀛
中    華    民    國     八十八      年      五      月      十四       日
